【裁判字號】    92,訴,216
【裁判日期】    921030
【裁判案由】    損害賠償等
【裁判全文】
臺灣花蓮地方法院民事判決  九十二年度訴字第二一六號
    原      告  甲○○
    被      告  花蓮縣花蓮市農會
    法定代理人  乙○○
    訴訟代理人  丙○○
右當事人間請求損害賠償等事件，本院判決如左：
    主    文
原告之訴駁回。
訴訟費用由原告負擔。
    事實及理由
一、原告主張：被告於民國八十八年八月間，曾出具租賃同意書給原告，其上記載：
    「茲同意花蓮市農會坐落於花蓮市○○路二一０號六樓一層（下稱系爭房屋）租
    給舒密西餐廳，負責人甲○○」，被告並自八十八年八月起至八十九年二月止，
    按月收受舒密西餐廳所支付之租金，故兩造就系爭房屋已成立不定期租約，但被
    告事後竟拒絕繼續收受租金，否認兩造間有不定期租賃契約存在，故有確認兩造
    間有租賃關係存在之必要；又被告並自九十年六月四日起，將大樓電梯鎖住，不
    讓原告使用，致原告無法繼續經營舒密西餐廳，因此中斷營業逾二十年之西餐廳
    商譽及客源流失，故請求六十萬元之損害賠償；而原告所經營之舒密西餐廳每月
    營業額為新台幣（下同）十八萬九千元，以營業淨利百分之五十計算，每月有九
    萬四千五百元之淨利，故依租賃契約、侵權行為法則及民事訴訟法第二百四十四
    條第四項之規定，請求每月最低金額五萬元計算之所失利益；再鈞院九十二年度
    執字第一八五八號案件，現竟以非餐廳負責人王東成為相對人，定九十二年六月
    十六日到場履勘執行，侵害原告權益，故提起第三人異議之訴，並聲請停止強制
    執行。並聲明：(一)確認兩造間就坐落於花蓮市○○路二一０號第六層全部之建築
    物有不定期租約存在。(二)確定原告就坐落於花蓮市○○路二一０號第六層全部之
    建築物自民國九十年六月四日起至原告可以使用電梯繼續營業之日止，無依約支
    付租金之義務。(三)被告應給付原告六十萬元，並自九十年六月四日起至原告可使
    用電梯繼續營業之日止，按月賠償原告五萬元，暨自各該月翌日起至實際支付日
    止，按年息百分之五計算之利息。(四)鈞院九十二年度執字第一八五八號事件之執
    行程序應予撤銷。(五)鈞院九十二年度執字第一八五八號遷讓房屋強制執行事件在
    本件判決確定前停止執行。
二、被告則以：被告原將系爭房屋出租予原告之父王東成，嗣因租賃關係終止，鈞院
    以九十年度花簡字第三五一號判決王東成返還系爭房屋，並經鈞院以九十一年度
    簡上字第二號判決駁回王東成之上訴確定，再經鈞院以九十二年度執字第一八五
    八號事件強制執行，並於九十二年六月十六日將系爭房屋點交予被告接管而執行
    終結，兩造間就系爭房屋始終無租賃關係，況在上開訴訟過程中，王東成均以其
    與被告間就系爭房屋存有不定期租賃關係存在置辯，並於上開訴訟進行中，辯稱
    ：「甲○○為原告（指王東成）之女兒，即舒密西餐廳之負責人固已更換為原告
    之女兒，惟仍為原告與家人所共同營運，並無中斷占有或有違反租約第四條約定
    之情事」、「本件租賃物自由原告（指王東成）向被告承租以來，即一直經營舒
    密西餐廳之家庭事業，即無論由租約承租人、實際使用占有人或支付租金、收受
    發票者均係原告無訛」、「與被告簽訂續約之約定書為原告王東成，被告八十九
    年三月六日花市農總字第八九０一一三號函之內容中，於主旨及說明三內，皆以
    原告為對象要求續約，八十九年二月二十二日所開立之八十九年二月份房租收受
    發票，其抬頭為原告王東成，由此推知原告確為不定期租約之承租人」等語，足
    見王東成於上開爭訟過程中均主張係本於租賃關係占有系爭房屋，又舒密西餐廳
    原負責人陳麗美為王東成之妻，於八十八年九月二日變更為原告甲○○，此係因
    該餐廳違法經營西餐廳以外之視聽歌唱業務，經主管機關勒令停業後，才辦理負
    責人變更登記，既王東成自承該餐廳為家族企業，原告又為其家屬，系爭房屋均
    為王東成所占用無訛，再原告所提之被告於八十八年八月所出具之「租賃同意書
    」，出具日期係在上開訴訟之前，由王東成前揭陳述即足證該紙同意書不足證明
    兩造間有租賃關係存在之事實，況被告前以鈞院九十年度訴字第八二號事件，向
    原告請求損害賠償，原告於該案已自認「被告甲○○為被告王東成之使用人」，
    更可證明兩造間無租賃關係存在等語置辯。並聲明：原告之訴駁回。
三、兩造不爭執之事實：
    (一)被告曾就系爭房屋與原告之父王東成簽立租賃契約，該契約業已到期，被告並
      已起訴請求王東成返還租賃物，獲勝訴判決確定。
    (二)被告曾於八十八年八月間出具租賃同意書與舒密西餐廳負責人記載為原告。
    (三)被告自八十八年八月以後，有收受王東成所簽發，用以支付租金之支票。
四、得心證之理由：
    本件兩造所爭執之處，應在於兩造之間就系爭房屋有無租賃關係存在？
    一按當事人互相表示意思一致者，無論其為明示或默示，契約即為成立；當事人
      對於必要之點，意思一致。而對於非必要之點，未經表示意思者，推定其契約
      為成立，關於該非必要之點，當事人意思不一致時，法院應依其事件之性質定
      之，民法第一百五十三條定有明文。
    二本件原告雖主張其為舒密西餐廳負責人，與被告就系爭房屋有不定期租賃關係
      存在，並提出租賃同意書、舒密西餐廳之營利事業登記證、統一發票、營業稅
      核定稅額繳款書為證；惟被告辯稱：被告原自八十三年七月七日至八十六年六
      月三十日止，將系爭房屋出租予原告之父王東成，租賃到期後，被告訴請王東
      成返還系爭房屋，王東成均主張其與被告間有不定期租賃關係存在，租金亦為
      其所支付，原告於上開訴訟進行中，亦自認為王東成之使用人，足見兩造間確
      無租賃關係存在等語，並提出本院八十九年度簡上字第二八號判決書、本院九
      十一年度簡上字第二號判決書、本院九十年度訴字第八二號判決書各一份為證
      。經本院依職權調閱前揭卷宗，被告在八十九年簡上字第二八號王東成訴請確
      定伊與被告間有租賃關係存在之事件中，承認因王東成提議，被告同意將系爭
      房屋承租予原告，但王東成於該案中陳稱：甲○○為其女兒，舒密西餐廳雖已
      變更負責人為原告，但乃係王東成與家人所共同營運；而在九十年度訴字第八
      二號被告訴請王東成及原告賠償使用系爭房屋之損失時，甲○○委任王東成為
      訴訟代理人，王東成亦陳稱：甲○○是我經營餐廳之使用人，甲○○不知我與
      花蓮市農會的糾紛等語。足見王東成及原告在提起本件訴訟之前，均認為租賃
      關係存在於王東成與被告間，原告並非系爭房屋之承租人；反之，被告則認因
      王東成之提議，於八十八年八月間已改由原告為承租人，是以兩造間就租賃契
      約成立之必要之點，即承租人為何人，並未意思一致，依民法第一百五十三條
      之規定，租賃契約並未成立，原告依租賃關係請求確認兩造間租賃關係存在及
      被告應給付原告債務不履行之損害賠償，即屬無據。
    三又按第三人就執行標的物有足以排除強制執行之權利者，得於強制執行程序終
      結前，向執行法院對債權人提起異議之訴，強制執行法第十五條定有明文。而
      本院九十二年度執字第一八五八號返還房屋之強制執行程序，已於九十二年七
      月十日，將系爭房屋交由被告接管，而執行程序終結，業經被告陳述在卷，並
      經本院依職權調閱該卷宗查核無訛，該案強制執行程序既已終結，自無從撤銷
      ，故原告請求撤銷此執行程序，並請求於本案確定前停止執行，均無理由，亦
      應予駁回。
五、結論：原告之訴為無理由，依民事訴訟法第七十八條，判決如主文。
中      華      民      國    九十二    年      十      月     三十     日
                              臺灣花蓮地方法院民事庭
~B法      官  李世華
右正本證明與原本無異。
如對本判決不服，應於送達後二十日內，向本院提出上訴狀。（應抄附繕本）
~B法院書記官  陳賜福
中      華      民      國    九十二    年      十      月    三十一    日


司法院資訊處製作；財團法人民間司法改革基金會備份。
